臺灣基隆地方法院刑事判決　　　　　 100年度交簡上字第20號
上　訴　人
即　被　告　郭聖輝
上列上訴人即被告因過失傷害案件，不服本院基隆簡易庭中華民
國100 年3 月29日100 年度基交簡字第25號第一審簡易判決（原
聲請簡易判決處刑案號：99年度偵字第5007號），提起上訴，本
院管轄之第二審合議庭判決如下︰
    主  文
上訴駁回。
郭聖輝緩刑貳年。
    事實及理由
一、本案經本院審理結果，認第一審簡易庭以被告郭聖輝所為，
    係犯刑法第284 條第1 項前段之過失傷害罪，依刑事訴訟法
    第449 條第1 項，刑法第284 條第1 項前段、第62條前段、
    第41條第1 項前段，刑法施行法第1 條之1 ，判處被告拘役
    50日，如易科罰金，以新台幣（下同）1,000 元折算1 日，
    核其認事用法，尚無違誤，量刑亦稱妥適，應予維持。除就
    原審判決事實及理由欄所載「林晟輝」均更正為「林晟暉」
    外，其餘事實、證據及理由均引用第一審簡易判決之記載，
    如附件。
二、上訴意旨略以：告訴人林晟暉於民國99年8 月9 日晚間發生
    本件車禍後，即委請議員在醫院與被告調解，因告訴人曾有
    酒後駕車之公共危險前科，本次車禍發生時，告訴人亦為酒
    後駕車，遂央求被告勿對告訴人提出告訴，被告當場表示同
    意不予追究，被告不知告訴人事後為何對被告提出告訴；又
    被告本聯絡保險業務員，欲對告訴人給予道義上醫療賠償，
    然因告訴人為酒後駕車，無法獲得保險理賠，實屬無奈，且
    被告為單親家庭，需扶養2 名子女及年邁父親，請求從輕量
    刑；另被告已與告訴人達成調解，請求判處緩刑等情。
三、經查，被告於警詢、偵查、原審調查及本院審理時均坦承犯
    行，核與證人即告訴人林晟暉於警詢時所述之情節相符，復
    有道路交通事故現場圖、基隆市○○○道路交通事故談話紀
    錄表、道路交通事故調查報告表（一）、（二）、現場照片
    、行政院衛生署基隆醫院驗傷診斷書、臺灣省基宜區車輛行
    車事故鑑定委員會99年12月9 日基宜鑑字第0995002682號函
    檢附之鑑定意見書在卷供參。另按汽車起駛前應顯示方向燈
    ，注意前後左右有無障礙或車輛行人，並應讓行進中之車輛
    行人優先通行，道路交通安全規則第89第1 項第6 款定有明
    文；本件被告駕車自基隆市○○區○○路357 號前路旁，起
    駛入車道時，應注意車輛前後左右有無車輛，並應讓行進中
    之車輛優先通行，且當時天候晴、屬夜間有照明光線、路面
    乾燥無缺陷且視距良好，客觀上無不能注意之情形，然被告
    在起駛前，竟疏未注意告訴人騎車行駛於其左後側，復未讓
    行進中之告訴人車輛先行，即貿然自路邊起駛進入車道，致
    駕駛之車輛與告訴人騎乘之機車發生碰撞，使告訴人倒地受
    傷，足認被告上開駕駛行為確有過失，且與告訴人受傷之結
    果間，具有相當因果關係，足認被告之自白與事實相符，事
    證明確，被告之犯行應堪認定。
四、核被告所為，係犯刑法第284 條第1 項前段之過失傷害罪；
    又被告於警方據報前往現場時，當場向警方承認為肇事人，
    並願接受裁判，此有基隆市○○○道路交通事故肇事人自首
    情形紀錄表可參，足認被告符合自首之要件，原審依據刑法
    第62條前段之規定減輕其刑，復審酌被告過失程度、告訴人
    對於本件車禍之發生亦有過失、告訴人所受傷勢，被告坦承
    犯行，卻未與告訴人達成和解，賠償告訴人所受之損害等一
    切情狀，量處拘役50日，如易科罰金，以1,000 元折算1 日
    ，認事用法均無不當，量刑亦屬妥適，應予維持；至於被告
    指原審量刑過重等情，蓋宣告刑之輕重屬量刑問題，而量刑
    之輕重，屬實體法上賦予事實審法院得依職權裁量之事項，
    苟以行為人之責任為基礎，且已斟酌刑法第57條各款所列情
    狀而為刑之量定，亦無逾越法定刑度或濫用自由裁量權限情
    事，即不容任意指為違法（最高法院75年台上字第7033號判
    例、100 年度台上字第507 號判決可資參照），本件原審量
    刑時，已審酌前揭情狀，且原審所定刑度未逾越法定刑度，
    復未濫用裁量權，參酌上開所述，即難謂有何違法之處，是
    被告以前詞提起上訴為無理由，應予駁回。
五、另被告前未曾因故意犯罪受有期徒刑以上刑之宣告，此有臺
    灣高等法院被告前案紀錄表在卷可參，被告於本院審理中，
    業與告訴人達成調解，此有本院調解筆錄在卷供參，復經告
    訴人當庭表示願意原諒被告等情，足認被告經此科刑教訓，
    應能知所警惕而不致再犯，本院認所宣告之刑以暫不執行為
    適當，爰併予宣告緩刑2 年，以啟自新。
據上論斷，應依刑事訴訟法第455 條之1 第1 項、第3 項、第
368 條、第373 條，刑法第74條第1 項第1 款，判決如主文。
本案經檢察官周懷廉到庭執行職務。
中    華    民    國   100    年    7     月    25    日
                  交通法庭審判長法    官  陳志祥
                                法    官  黃梅淑
                                法    官  邰婉玲
以上正本證明與原本無異。
本件判決不得上訴。
中    華    民    國   100    年    7     月    25    日
                                書 記 官  蘇鈺婷
附錄論罪法條：
刑法第284 條第1 項前段
因過失傷害人者，處 6 月以下有期徒刑、拘役或 5 百元以下罰
金。
附件：
臺灣基隆地方法院刑事簡易判決       100年度基交簡字第25號
聲  請  人  臺灣基隆地方法院檢察署檢察官
被      告  郭聖輝  男  37歲（民國○○年○○月○○日生）
                    身分證統一編號：Ｚ000000000號
                    住基隆市○○區○○路212巷12弄24之4號
                    居基隆市○○區○○路322巷1號2樓
上列被告因過失傷害案件，經檢察官聲請以簡易判決處刑（99年
度偵字第5007號），本院判決如下：
    主  文
郭聖輝因過失傷害人，處拘役伍拾日，如易科罰金，以新臺幣壹
仟元折算壹日。
    事實及理由
一、犯罪事實：
    郭聖輝於民國99年8月9日晚間8時30分許，駕駛3405-TM號自
    用小客車，自基隆市○○區○○路357 號（聲請簡易判決處
    刑書誤載為320 號）前路旁起駛，欲沿西定路往成功二路方
    向行駛，本應顯示方向燈，並注意前後左右有無障礙或車輛
    行人，且應讓行進中之車輛行人優先通行，而依當時天候晴
    、雖為夜間但有照明、路面乾燥且無缺陷、無障礙物，視距
    良好，客觀上並無使其不能注意之情形，詎其竟疏未注意後
    方有無行進中之車輛，即貿然起駛，適有林晟輝酒後已達不
    能安全駕駛動力交通工具之狀況，猶騎乘K7P-702 號重型機
    車，在郭聖輝所駕自用小客車後方直行西定路，往成功二路
    方向行駛，於行經西定路357 號前，因酒後注意力減低，且
    操控力欠佳，致疏未注意車前有郭聖輝駕駛3405-TM 號自用
    小客車，正自路邊起駛入西定路，迨發現上情時，已煞停不
    及，林晟輝之右腳因而擦撞及郭聖輝所駕駛之自用小客車左
    前保險桿，受有右足背6公分撕裂傷、右足第1趾3 公分撕裂
    傷及開放性骨折、右足第2趾2公分撕裂傷併開放性骨折、右
    足第5趾3公分撕裂傷併開放性骨折等傷害，林晟輝於車禍後
    經到場處理之員警測得呼氣酒精濃度高達每公升0.68毫克（
    林晟輝所犯刑法第185條之3酒後駕車公共危險罪，業經本院
    以99年度基交簡字第633號判決判處拘役50日確定）。郭聖
    輝於車禍肇事後停留在現場，並對據報到現場處理之員警坦
    承肇事，並接受裁判。
二、認定犯罪事實所憑之證據及理由：
    上開犯罪事實，業據被告郭聖輝於本院訊問時坦承在卷，並
    據證人即告訴人林晟輝於警詢時指述明確，且有道路交通事
    故現場圖1 份、道路交通事故調查表(一)(二)各1 份、肇事車輛
    及車禍現場照片12張在卷可參，又林晟輝於本件車禍後受有
    犯罪事實欄所示之傷害，亦有行政院衛生署基隆醫院驗傷診
    斷書1 份存卷可憑。按汽車起駛前應顯示方向燈，注意前後
    左右有無障礙或車輛行人，並應讓行進中之車輛行人優先通
    行，道路交通安全規則第89條第1 項第6 款定有明文。依道
    路交通事故調查報告表(二)之記載，被告郭聖輝領有合格駕駛
    執照，於駕駛自用小客車自路邊起駛入車道時，自應注意依
    上開規定駕駛，而依道路交通事故調查報告表(二)之記載，本
    件車禍發生當時天候晴、雖為夜間但有照明、路面乾燥且無
    缺陷、無障礙物，視距良好，客觀上並無使被告郭聖輝不能
    注意之情形，詎其竟於起駛入車道前，疏未注意依上開規定
    讓後方直行之林晟輝所駕駛之機車先行，致發生本件車禍，
    被告郭聖輝對本件車禍之發生有前開過失甚明，臺灣省基宜
    區車輛行車事故鑑定委員會亦同此鑑定，有該委員會鑑定意
    見書1 份附卷可查。又林晟輝於車禍後受有如犯罪事實欄所
    示之傷害，已如前認定，則被告郭聖輝之駕駛過失行為與林
    晟輝之傷害間，顯具有相當因果關係。末查，林晟輝於99年
    偵字第4556號案件檢察官於99年10月15日偵訊時及本案本院
    於100 年1 月21日訊問時均坦承酒後注意力減低且操控力欠
    佳，不能安全駕駛動力交通工具，致疏未注意車前狀況，因
    而釀致本件車禍等情，並有酒測單1 紙在卷可憑，再參諸道
    路交通事故現場圖所示，被告郭聖輝所駕駛之自用小客車於
    車禍後停止位置緊接道路中央分向限制線，足見被告郭聖輝
    自路道起駛入道路已有一段時間，林晟輝自後方騎乘機車而
    來，自可注意及此一情形，並採取必要之安全措施，詎其竟
    未及採取必要之安全措施，致發生本件車禍，足認林晟輝就
    本件車禍之發生有疏未注意車前狀況之過失，且為本件車禍
    肇事之次因，然其過失並無解於被告郭聖輝對本件車禍發生
    所應負之過失責任。
三、論罪科刑：
    查被告郭聖輝因前開駕駛過失行為，致被害人林晟輝受有如
    犯罪事實欄所示之傷害，核其所為係犯刑法第284 條第1 項
    前段之過失傷害罪。又被告於肇事後停留在車禍現場，且於
    有偵查權限之機關或公務員知悉其犯行前，在員警據報前往
    現場處理時，當場承認為肇事人，並接受裁判，有基隆市○
    ○○道路交通事故肇事人自首情形記錄表1 份在卷可參，合
    於自首之要件，爰依刑法第62條前段減輕其刑。爰審酌被告
    過失程度、被害人對本件車禍之發生亦與有過失、被害人傷
    勢、被告雖坦承犯行，但因未能與被害人就賠償金額達成共
    識，致迄尚未賠償被害人所受之損害等一切情狀，量處如主
    文所示之刑，併諭知易科罰金折算標準，以資懲儆。
四、依刑事訴訟法第449 條第1 項，刑法第284 條第1 項前段、
    第62條前段、第41條第1 項前段，刑法施行法第1 條之1 ，
    逕以簡易判決處刑如主文。
如不服本判決，得於判決送達後10日內，向本院提出上訴狀。
中    華    民    國   100    年    3     月    29    日
                  基隆簡易庭法  官  劉桂金
以上正本證明與原本無異。
如不服本判決，應於判決送達後10日內，向本院提出上訴書狀，
敘述上訴理由，上訴於本院合議庭，並按他造當事人之人數附具
繕本。
中    華    民    國   100    年    3     月    29    日
                            書記官  劉如純
附錄本案論罪科刑法條：
中華民國刑法第284 條第1 項
因過失傷害人者，處 6 月以下有期徒刑、拘役或 5 百元以下罰
金，致重傷者，處 1 年以下有期徒刑、拘役或 5 百元以下罰金
。